【裁判字號】    99,訴,782
【裁判日期】    991207
【裁判案由】    毒品危害防制條例
【裁判全文】
臺灣桃園地方法院刑事判決               99年度訴字第782號
公  訴  人  臺灣桃園地方法院檢察署檢察官
被      告  儲成羽
選任辯護人  吳國輝律師
上列被告因違反毒品危害防制條例案件，經檢察官提起公訴（
98年度偵字第15592號），本院判決如下：
    主  文
儲成羽販賣第三級毒品，處有期徒刑貳年陸月。扣案序號為0000
00000000000 號手機（不含SIM 卡）壹支沒收；未扣案因販賣第
三級毒品犯罪所得之財物新臺幣肆佰元沒收，如全部或一部不能
沒收時，以其財產抵償之。又販賣第三級毒品，處有期徒刑貳年
陸月，扣案序號為000000000000000 號手機（不含SIM 卡）壹支
、因販賣第三級毒品犯罪所得之財物新臺幣肆佰元均沒收之。應
執行有期徒刑參年。扣案序號為000000000000000 號之手機（不
含SIM 卡）壹支、因販賣第三級毒品犯罪所得之財物新臺幣肆佰
元均沒收之，未扣案因販賣第三級毒品犯罪所得之財物新臺幣肆
佰元沒收，如全部或一部不能沒收時，以其財產抵償之。
    事  實
一、儲成羽明知毒品危害防制條例第2 條第2 項第3 款所列第三
    級毒品愷他命（Ketamine，俗稱K 他命）不得販賣，竟意圖
    營利，基於販賣愷他命之犯意：
  (一)於民國98年7 月前之某日，在不詳處所，向某姓名年籍不詳
    綽號「小馬」之成年男子，以新臺幣（下同）1 千元購入重
    量不詳之愷他命3 小包後，於同年7 月初某日晚間9 時許，
    紀玫均以門號0000000000號行動電話（序號為000000000000
    000 號）撥打儲成羽持用之門號0000000000號之行動電話，
    言明購買愷他命1 包並約定交易地點為紀玫均位於桃園縣平
    鎮市住處附近之全家便利商店前，待儲成羽抵達後，儲成羽
    即將1 包愷他命販賣交付予紀玫均，紀玫均則當場交付價金
    400 元予儲成羽。
  (二)於同年7 月16日晚間9 時30分許，紀玫均使用門號00000000
    00號行動電話（序號為000000000000000 號）撥打儲成羽持
    用之上開門號0000000000號之行動電話，言明購買愷他命1
    包並約定交易地點為桃園縣中壢市○○路498 號前，待儲成
    羽抵達後，儲成羽即將1 包愷他命販賣交付予紀玫均，紀玫
    均則當場交付價金400 元予儲成羽，旋為警當場查獲，並在
    儲成羽身上查獲第三級毒品愷他命2 包（毛重1.48公克），
    及其所有因販賣第三級毒品愷他命所得400 元及序號為0000
    00000000000 號之行動電話1 支，另自紀玫均身上扣得愷他
    命1 包（毛重0.74公克）。嗣據儲成羽之供述及紀玫均之證
    述，始循線查知上情。
二、案經桃園縣政府警察局中壢分局報請臺灣桃園地方法院檢察
    署檢察官起訴偵辦。
    理  由
壹、證據能力部分：
一、證人紀玫均於警詢中之證述，雖屬傳聞證據，惟本院審理時
    提示上開證人之警詢筆錄，被告及辯護人均陳明沒有意見，
    且未於言詞辯論終結前聲明異議，本院審酌上開筆錄作成時
    ，較無人情施壓或干擾，亦無不當取供之情形，認為以之作
    為本案之證據亦屬適當，是上開警詢之證述，依刑事訴訟法
    第159 條之5 第2 項規定，有證據能力。
二、按被告以外之人於偵查中向檢察官所為之陳述，除顯有不可
    信之情況者外，得為證據，刑事訴訟法第159 條之1 第2 項
    定有明文。證人紀玫均於檢察官偵查中經具結後所為之陳述
    ，查無顯不可信之情況，被告及辯護人亦未指出並證明上開
    證人之證言有何顯不可信之情況，依刑事訴訟法第159 條之
    1 第2 項規定，上開證人於檢察官訊問時經具結後所為之證
    述，自得為證據。
三、又其餘本件認定事實所引用之卷內所有卷證資料（包含文書
    證據、物證等證據），檢察官及被告、辯護人於本院準備程
    序時不爭執證據能力（見審訴卷第3 頁），且無證據證明係
    公務員違背法定程序所取得；又卷內之各項文書證據，亦無
    刑事訴訟法第159 條之4 第1 款、第2 款顯有不可信而不得
    作為證據之情形，故本院均認有證據能力。
貳、實體部分
    上揭犯罪事實，業據被告儲成羽於本院審理時坦承不諱，且
    被告上開販賣第三級毒品愷他命予紀玫均之交易情節，並據
    證人紀玫均於警詢中及檢察官偵查時證述綦詳（見偵查卷第
    頁至第頁、同卷第85至86頁）。又紀玫均所持用號碼000000
    0000號行動電話與被告所持用號碼0000000000號行動電話，
    於98年7 月16日確有通話情形，與被告及證人紀玫均所稱聯
    絡本件交易方式相符，並有上開二門號之行動電話雙向通聯
    紀錄各1 份在卷可稽（見偵查卷第65頁至第74頁），此外，
    復有被告、紀玫均所持用之行動電話各1 支、被告所持有之
    愷他命2 包、紀玫均所持有之愷他命1 包及紀玫均已交付予
    被告之400 元扣案可佐，且自被告及證人紀玫均身上所查扣
    之愷他命2 包、1 包，經臺灣檢驗科技股份有限公司鑑驗結
    果，均呈第三級毒品愷他命陽性反應，有該公司濫用藥物檢
    驗報告2 紙在卷可稽（見本院審訴卷第18、19頁），足證被
    告於本院審理時之自白，與事實相符，應可採為論罪科刑之
    依據。綜上，本件事證明確，被告先後販賣第三級毒品愷他
    命2 次之犯行洵堪認定。
參、論罪科刑部分：
  一、查愷他命係毒品危害防制條例第2 條第2 項第3 款規定之
      第三級毒品，核被告就事實欄一（一）（二）所為，均係
      犯毒品危害防制條例第4 條第3 項之販賣第三級毒品罪，
      被告所犯上開2 罪，犯意各別，行為互殊，應予分論併罰
      。次按犯毒品危害防制條例第4 條至第8 條之罪於偵查及
      審判中均自白者，減輕其刑，毒品危害防制條例第17條第
      2 項定有明文，被告就犯罪事實一（二）部分迭於警詢、
      偵查與本院審判中自白犯行，而就犯罪事實一（一）部分
      ，被告於警詢中已自白於98年6 、7 月間，在中壢市街道
      上交易，陸續2 、3 次，時間大約都在今年7 月間等語（
      詳見偵卷第9 頁），於偵查中亦坦認：「於98年6 、7 月
      曾出售愷他命予紀玫均三次，每次都是4 百元（詳見偵卷
      第42頁），於審理中亦坦承：我以0000000000號電話與紀
      玫均聯絡，因為伊與紀玫均的朋友有認識，他知道我身上
      有愷他命，所以他朋友問我後，就賣給他，是紀玫均叫我
      過去他家附近的便利商店找她，是以400 元賣給紀玫均等
      語（詳見審訴卷第42頁背面），亦應合於前開毒品危害防
      制條例第17條第2 項之規定，是被告就犯罪事實一（一）
      、（二）部分於偵查及審理中均自白犯行，均應適用前開
      規定減輕其刑。爰審酌被告年輕力壯，竟意圖營利而販賣
      毒品，危害他人生命、身體健康，破壞社會善良風氣，本
      應重懲，惟參酌其販賣毒品之數量、犯罪所得非鉅並考量
      其犯後態度尚佳等一切情狀，分別從輕量處如主文所示之
      刑，並定其應執行刑。又按刑法第59條之酌量減輕其刑，
      必犯罪之情狀顯可憫恕，認科以最低度刑仍嫌過重者，始
      有其適用。至於同法第57條規定，科刑時應以行為人之責
      任為基礎，並審酌一切情狀，尤應注意該條所列10款事項
      ，為科刑重輕之標準，則為在法定刑內量刑輕重之依據。
      所謂「犯罪之情狀」與「一切情狀」，兩者固非有截然不
      同之領域，於裁判上酌量減輕其刑時，雖亦應就犯罪一切
      情形予以考量，但仍應審酌其犯罪情狀有無「顯可憫恕」
      之事由。故適用刑法第59條酌量減輕其刑時，雖不排除審
      酌同法第57條所列舉10款之事由，惟其程度必須達於犯罪
      之情狀「顯可憫恕」者，始可予以酌減（最高法院98年度
      台上字第5454號判決意旨參照）。查依卷存之證據資料，
      本案被告乃因貪圖販賣毒品之獲利，鋌而走險，實核無情
      堪憫恕之特殊事由，是被告辯護人主張依刑法第59條之規
      定酌減其刑，礙難依其所請，附此敘明。
    二、沒收部分
      (一)按毒品危害防制條例第18條第1 項前段規定，應予沒收
        銷燬之毒品，以經查獲之第一級、第二級毒品為限。同
        條項後段復規定，查獲之第三級、第四級毒品，無正當
        理由而擅自持有者，沒入銷燬之。倘係查獲製造、運輸
        、販賣、意圖販賣而持有、以非法方法使人施用、引誘
        他人施用獲轉讓第三級、第四級毒品，既屬毒品危害防
        制條例相關法條明文規定處罰之犯罪行為，即非該條項
        應依行政程序沒入銷燬之範圍。又毒品危害防制條例第
        19條第1 項所定「供犯罪所用或因犯罪所得之物」，係
        指犯第4 條至第9 條、第12條、第13條或第14條第1 項
        、第2 項之罪所用或所得之物，不包括毒品本身在內，
        自不得為第三、四級毒品之沒收依據（以犯第4 條第3
        項販賣第三級毒品罪為例，其供犯罪所用之物，當指「
        供販賣第三級毒品所用之物」而言；第三級毒品本身為
        販賣之標的，為遂行販賣該毒品使用之物，始屬「供犯
        罪《犯第4 條第3 項之販賣第三級毒品罪》所用之物」
        ，其理至明）。同條例對於查獲之製造、運輸、販賣、
        意圖販賣而持有、以非法方法使人施用、引誘他人施用
        及轉讓第三、四級毒品之沒收，並無特別規定，如其行
        為已構成犯罪，則該毒品即屬不受法律保護之違禁物，
        應回歸刑法之適用，依刑法第38條第1 項第1款 之規定
        沒收之（最高法院95年度台上字第91 1號判決參照）。
        查被告為警在其身上所查扣愷他命2 小包（毛重1.48公
        克），據其供陳係要供自己施用的等語（見本院卷第36
        頁背面），又無證據證明係被告欲販賣予紀玫均，尚難
        認與本案有何關連，自不得據以沒收。
      (二)按毒品危害防制條例第19條第1 項規定，採義務沒收主
        義，然該條項之有關沒收，係刑法第38條第1 項第2 款
        、第3 項之特別規定，既無「不問屬於犯人與否，沒收
        之」之明文，自屬相對沒收之立法，故供犯該項所列之
        罪所用之物，仍以屬於犯人所有為限，始得宣告沒收（
        最高法院99年度台上字第1446號、99年度台上字第1240
        號判決參照）。又按毒品危害防制條例第19條第1 項規
        定性質上係沒收之補充規定。其屬於本條所定沒收之標
        的，如得以直接沒收者，判決主文僅宣告沒收即可，不
        生「追徵其價額」或「以其財產抵償之」問題，需沒收
        之標的全部或一部不能沒收時，始生「追徵其價額」或
        「以其財產抵償之」選項問題，而「追徵其價額」或「
        以其財產抵償之」係兩種選項，分別係針對現行貨幣以
        外之其他財產與現行貨幣而言。該條規定所稱「追徵其
        價額」者，係指所沒收之物為金錢以外其他財產而無法
        沒收時，因其實際價值不確定，應追徵其價額，使其繳
        納與原物相當之價額，倘嗣後追徵其金錢價額，不得結
        果而須以其財產抵償者，要屬執行機關依法強制執行之
        法律之執行問題。如不能沒收之沒收標的為金錢時，因
        價值確定，判決主文直接宣告「以其財產抵償之」即可
        ，不發生追徵價額之問題（最高法院99年度第5 次刑事
        庭會議（二）決議意旨參照）。查被告為警所查扣序號
        0000 00000000000號行動電話1 具，據被告供承係其所
        有，且為販出本案毒品聯繫之用（見本院訴字卷第37頁
        ），依上開說明應依同條例第19條第1 項規定宣告沒收
        之，惟門號0000000000號SIM 卡1 枚，雖係被告販賣第
        三級毒品愷他命聯絡所用，惟依卷附該門號所有人資料
        ，其用戶姓名為楊志翔（見偵卷第65頁），是該SIM 卡
        無證據證明係被告所有，自不得依毒品危害防制條例第
        19條第1 項規定宣告沒收。至同時為警查扣之紀玫均所
        持用序號000000000000000 號行動電話（含門號000000
        0000號SIM 卡1 枚），因非被告所有或供被告犯罪或預
        備犯罪之物，爰不予宣告沒收。再者，本件為警所查扣
        40 0元部分，係被告於98年7 月16日販賣愷他命犯罪所
        得之財物，依毒品危害防制條例第19條第1 項規定沒收
        ，因無全部或一部不能沒收之情形，無庸依同條項後段
        諭知如全部或一部不能沒收時以其財產抵償之，至未扣
        案之販毒所得400 元，係被告於98年7 月初某日販賣愷
        他命犯罪所得之財物，應依毒品危害防制條例第19條第
        1 項規定沒收，因未扣案併依毒品危害防制條例第19條
        第1 項後段之規定，諭知如全部或一部不能沒收時，以
        其財產抵償之。又按沒收為從刑之一種，依主從不可分
        之原則，應附隨於主刑同時宣告之，若無主刑，則從刑
        即失所附麗，就販賣毒品之人已交付毒品予購毒者之情
        形，因該毒品已脫離販毒者之持有，即非屬於犯人被查
        獲之毒品，認已不得在販賣毒品罪項下宣告沒收銷燬之
        （最高法院98年台上字第1223號判決意旨參照），本件
        在紀玫均身上扣得愷他命1 包（毛重0.74公克），被告
        既已交付予證人紀玫均，已脫離被告持有，而歸證人紀
        玫均取得所有，依上說明，本院自無從於本件被告主刑
        項下併為諭知沒收。
據上論斷，應依刑事訴訟法第299條第1項前段，毒品危害防制條
例第4條第3項、第17條第2項、第19條第1項，刑法第11條、第38
條第1項第1款、第51條第5款，判決如主文。
本案經檢察官黃榮德到庭執行職務。
中    華    民    國    99    年    12    月    7     日
          刑事第九庭    審判長法  官  吳為平
                              法  官  蘇琬能
                              法  官  王秀慧
以上正本證明與原本無異。
如不服本判決應於收受判決後10日內向本院提出上訴書狀，並應
敘述具體理由。其未敘述上訴理由者，應於上訴期間屆滿後20日
內向本院補提理由書( 均須按他造當事人之人數附繕本) 「切勿
逕送上級法院」。
                              書記官  張懿昀
中    華    民    國    99    年    12    月    8     日
附論罪科刑法條：
毒品危害防制條例第4條
製造、運輸、販賣第一級毒品者，處死刑或無期徒刑；處無期徒
刑者，得併科新臺幣 2 千萬元以下罰金。
製造、運輸、販賣第二級毒品者，處無期徒刑或 7 年以上有期
徒刑，得併科新臺幣 1 千萬元以下罰金。
製造、運輸、販賣第三級毒品者，處 5 年以上有期徒刑，得併
科新臺幣 7 百萬元以下罰金。
製造、運輸、販賣第四級毒品者，處 3 年以上 10 年以下有期
徒刑，得併科新臺幣 3 百萬元以下罰金。
製造、運輸、販賣專供製造或施用毒品之器具者，處 1 年以上
7 年以下有期徒刑，得併科新臺幣 1 百萬元以下罰金。
前五項之未遂犯罰之。

司法院資訊處製作；財團法人民間司法改革基金會備份。
